臺灣基隆地方法院基隆簡易庭民事判決
原　　　告　楓林小橋第二期公寓大廈管理委員會
法定代理人　丁○○
被　　　告　中華公寓大廈管理維護有限公司
法定代理人　乙○○
訴訟代理人　戊○○
　　　　　　甲○○
上列當事人間請求請求返還代收管理費事件，本院於中華民國96
年5月14日言詞辯論終結，判決如下：
    主  文
原告之訴及假執行之聲請均駁回。
訴訟費用由原告負擔。
    事實及理由
一、本件兩造合意由本院為第一審管轄法院，有楓林小橋定型化
    契約書 (下稱系爭契約) 附卷可稽，且未據被告抗辯有民事
    訴訟法第28條第2項顯失公平之情形，本院依法應有管轄權
    ，合先敘明。
二、原告起訴主張：兩造於民國 (下同)94 年5月1日訂立系爭契
    約，約定由被告公司為原告社區綜合管理維護，系爭契約第
    2條並約定被告應代辦原告管委會費用之收取及協助製作帳
    冊，而依兩造慣例，被告於收取住戶按月繳交之管理費後，
    均於數日內由被告派駐原告社區之總幹事統一存入原告設於
    基隆市第一信用合作社大武崙分社帳戶內，再於月底製作月
    報表經原告財務委員核對後，提交原告管理委員會審查，詎
    被告派駐於社區之訴外人即警衛陳瑞崑、陳泉源、李明聰，
    及訴外人即總幹事丙○○於收受住戶95年3月17日至同年月
    31日之管理費共計新臺幣 (下同)135,784元 (下稱系爭管理
    費用) 後，未依約存入原告前揭帳戶，而經原告財務委員同
    意，將所收取款項交予原告管理委員會前副主任委員陳金生
    ，惟財務委員並無同意被告將收取之管理費交付他人之權限
    ，此同意係管理委員會決議事項，被告未向原告清償因處理
    委任事務收取之金錢，屢經原告催討，被告均置之不理，爰
    依民法第541條第1項之規定，起訴請求原告給付被告135,
    784元，及自起訴狀繕本送達翌日起至清償日止，按年息5％
    計算之利息等語，並陳明願供擔保請准宣告假執行。
三、被告則請求駁回原告之訴，並辯稱：訴外人即被告派駐原告
    社區之總幹事丙○○因於95年3月17日深夜臨時生產，故由
    被告派任新任總幹事甲○○進駐原告社區接任其業務，而原
    告管理委員會當時之副主任委員陳金生於新任總幹事報到期
    間，告知其已與丙○○交接，原告社區之管理費、停車費金
    額暫交由其處理而未交給新任總幹事管理，故原告社區95年
    3月17日起至同年月31日止之系爭管理費用，即由陳金生至
    警衛室向被告收取，而被告交付前揭款項行為，亦經原告當
    時之主任委員庚○○及財務委員己○○同意，詎陳金生並未
    將被告所交付之款項交付予原告，被告既已將系爭款項交予
    有受領權之人，自無再為清償之理等語，資為抗辯。
四、經查，兩造於94年5月1日與訂立系爭契約，約定由被告公司
    綜合管理維護原告社區，系爭契約第2條並約定被告應代辦
    原告管委會費用之收取及協助製作帳冊，又依兩造慣例，被
    告於收取住戶按月繳交之管理費後，均於數日內由被告派駐
    原告社區之總幹事統一存入原告設於基隆市第一信用合作社
    大武崙分社帳戶內，再於月底製作月報表經原告財務委員核
    對後，提交原告管理委員會審查；及被告派駐於社區之警衛
    陳瑞崑、陳泉源、李明聰及總幹事丙○○於收受住戶95年3
    月17日至同年月31日之管理費共135,784元後，將之交予原
    告管理委員會當時副主任委員陳金生，陳金生迄未將系爭款
    項交付原告之事實，有基隆市安樂區公所函、楓林小橋定型
    化契約書、基隆第一信用合作社存款存摺、楓林小橋二期社
    區管理費收據等件影本為證，並為兩造所不爭執，應堪信為
    真實。
五、按依債務本旨，向債權人或其他有受領權人為清償，經其受
    領者，債之關係消滅，民法第309條第1項定有明文。被告主
    張其將收取之系爭管理費於得原告當時主委庚○○及財務委
    員己○○同意後，交予原告當時副主委陳金生等情，雖為原
    告所否認，證人庚○○亦到庭證稱「（問：被告總幹事生產
    時，有無同意錢不用存，只要交給陳金生就可以？）我並沒
    有同意，被告也沒有跟我提，而且依照合約的約定被告本來
    就有義務製作帳冊不可能直接把收來的錢交給副主委。」等
    語，惟證人己○○於本院言詞辯論期日證稱：「（問：丙○○生產時，被告收取的管理費如何處理？）丙○○3月17日
    生產當天，陳金生從丙○○的病房打電話給我，告訴我丙○○已經生產並且把之前收的管理費交給他，我要他把管理費
    拿回來給管委會對帳，但他並沒有拿回來。」、「（問：被
    告公司有無向你詢問收取的管理費可否交給陳金生？）有，
    大約在95年3月18日左右，但是我要求被告還是要存入管委
    會帳戶，不過當時他們的人手不足，所以我才告訴他們如果
    他們真的沒有人手去存，再交給陳金生去存入管委會帳戶。
    我後來在三月底對帳時，發現陳金生並沒有把被告交付給管
    委會的管理費存入，我和主委就去找陳金生，要他趕快把錢
    存入管委匯的戶頭，陳金生也說好，四月初我們發現陳金生
    還是沒有把錢存入戶頭，我們就告訴被告不要再將錢交給陳
    金生。」等語（均見本院96年5月14日言詞辯論筆錄），參
    以證人庚○○亦自承其於95年3月底即知被告將系爭管理費
    交予陳金生乙節（見本院前揭言詞辯論筆錄），衡情證人庚○○若不同意被告將系爭管理費交予陳金生，於95年3月底
    發現管理費未存入帳戶時，要無不要求被告將管理費入帳，
    反催促陳金生將受領之管理費存入原告前揭帳戶，且遲至95
    年4月初始向被告表示不得再將管理費交予陳金生之理，足
    見被告所辯原告當時主委庚○○及財務委員己○○均同意其
    將管理費交付陳金生等語，應屬可採。至原告雖主張同意被
    告將管理費交付第三人係屬管委員決議事項，主任委員及財
    務委員均無權為此同意云云，惟查，同意被告將管理費交付
    第三人縱屬管理委員會決議事項，然管理委員會是否確已就
    特定事項為決議，與管理委員會交易之他人無從得知，而原
    告管理委員會主任委員之職掌之一為「對外代表本管理委員
    會」，有原告所提管理委員職掌表一紙在卷可憑，則被告就
    收取管理費之處理事宜，詢問原告管理委員會財務委員及代
    表原告之主任委員，該二人均同意被告將系爭管理費交予原
    告當時副主任委員陳金生，被告復無從得知管理委員會並未
    就此事項為決議，其信任代表管理委員會之主任委員所為之
    同意，以陳金生為有受領權人而對之清償，自生清償效力，
    是兩造就系爭管理費之債之關係已因而消滅。從而，原告依
    委任之法律關係，請求被告給付系爭管理費135,784元，及
    自起訴狀繕本送達翌日起至清償日止，按年息5％計算之利
    息，即非有理，應予駁回，其假執行之聲請，亦失所附麗，
    應併予駁回。
中　　華　　民　　國　　96　　年　　5　　月　　28　　日
　　              基隆簡易庭法　官　姚貴美
以上正本係照原本作成。
對於本件判決如有不服，應於收受送達後20日內向本院提出上訴
書狀，上訴於本院合議庭，並按他造當事人之人數附具繕本。
中　　華　　民　　國　　96　　年　　5　　月　　28　　日
                            書記官　江美琪
